【裁判字號】    99,交聲,1828
【裁判日期】    991230
【裁判案由】    違反道路交通管理處罰條例聲明異議
【裁判全文】
臺灣桃園地方法院交通事件裁定        99年度交聲字第1828號
原處分機關  交通部公路總局新竹區監理所桃園監理站
異  議  人
即受處分人  張國安
上列異議人即受處分人因違反道路交通管理處罰條例案件，對於
交通部公路總局新竹區監理所桃園監理站中華民國99年12月10日
所為之處分（原處分案號：桃監裁字第裁52-Z00000000、52-Z00
000000號）聲明異議，本院裁定如下：
    主  文
異議均駁回。
    理  由
一、聲明異議意旨：如附件交通異議聲明書所載。
二、原處分意旨略以：本件異議人即受處分人（下稱異議人）張
    國安分別於民國99年9 月16日上午7 時14分、99年10月21日
    上午7 時16分許，均駕駛車牌號碼B8-2255 號自用一般小客
    車，行經國道二號西向8. 8公里處因違規使用路肩，為內政
    部警政署國道公路警察局第一警察隊員警依道路交通管理處
    罰條例第33條第1 項第9 款規定，以公警局交字第Z0000000
    0 、Z00000000 號舉發違反道路交通管理事件通知單逕行舉
    發「違規行駛路肩（非故障車）」、「違規行駛路肩」違反
    道路交通管理事件，異議人於法定期限內向交通部公路總局
    新竹區監理所桃園監理站陳述不服舉發，經交通部公路總局
    新竹區監理所桃園監理站即原處分機關（下稱原處分機關）
    函請舉發單位調查，仍認定異議人有前開違規行為，乃於99
    年12月10日，依據道路交通管理處罰條例第33條第1 項第9
    款、第63條第1 項第1 款及道路交通管理事件統一裁罰基準
    表之規定，各裁處受處分人罰鍰新臺幣（下同）4,000 元，
    並各記違規點數1 點等語。
三、按汽車行駛高速公路及快速公路，不得在路肩上行駛，高速
    公路及快速公路交通管制規則第9 條第1 項第2 款訂有明文
    。次按汽車行駛於高速公路、快速公路或設站管制之道路，
    不遵使用限制、禁止、行車管制及管理事項之管制規則而有
    未依規定使用路肩行為者，處汽車駕駛人新臺幣3,000 元以
    上6,000 元以下罰鍰；又汽車駕駛人違反道路交通管理處罰
    條例第33條第1 項規定者，除依該條款處罰鍰外，並記違規
    點數1 點，道路交通管理處罰條例第33條第1 項第9 款、第
    63條第1 項第1 款分別亦有明定。
四、經查：
（一）異議人張國安於99年9 月16日上午7 時14分許、99年10月
      21日上午16分許，分別均係駕駛車牌號碼B8-2255 號自用
      一般小客車，行經國道二號西向8.8 公里處，違規行駛路
      肩遭國道公路警察局第一警察隊警員逕行舉發之事實，有
      內政部警政署國道公路警察局99年10月9 日公警局交字第
      Z00000000 號舉發違反道路交通管理事件通知單暨所附違
      規照片、內政部警政署國道公路警察局99年11月4 日公警
      局交字第Z00000000 號舉發違反道路交通管理事件通知單
      暨所附違規照片各1 份附卷可稽。
（二）異議人固不否認有於上揭時、地駕駛車牌號碼B8-2255 號
      自用一般小客車，行經國道二號西向8.8 公里處，遭內政
      部警政署國道公路警察局第一警察隊警員先後2 次逕行舉
      發「違規行駛路肩（非故障車）」、「違規行駛路肩」之
      違規事實，惟矢口否認有何未依規定行駛路肩之違規情事
      ，並以附件交通異議聲明書所載各項情詞置辯。然查：
    1.按高速公路設置路肩，本即供緊急目的使用，而屬維護公
      共利益所必要，且路肩之通暢與否，攸關緊急事故之處理
      ，甚且影響重傷、重症患者之救援時間，是汽車行駛於高
      速公路，不得有行駛路肩、利用路肩超車之行為，除非交
      通管制單位明白告示有開放行駛路肩之時間、路段，否則
      皆不得行駛路肩，此為一般用路人所得輕易理解之常識，
      異議人係為合法領有駕駛執照之人，對於高速公路原則禁
      止行駛路肩之規定，自當甚為明瞭。且汽車駕駛人應在遵
      行車道內行駛，縱有因車道減縮致車流量暴增而造成擁擠
      之情，亦應跟隨前方車輛依序前進，或於縮減車道前等候
      向左切入主車道之時機，非可據以為行駛路肩之理由。本
      院審閱舉發單位逕行舉發檢附之採證照片可知：異議人於
      99年9 月16日上午7 時14分許，其所駕駛之上開車輛車身
      右側前後車輪均已跨越路肩行駛（見本院卷第14頁）；再
      於99年10月21日上午7 時16分許，異議人所駕駛之上開車
      輛車身右側已超過一半車身行駛於路肩（見本院卷第32頁
      ），查異議人先後2 次違規行為，均係在國道2 號西向8.
      8 公里處，欲自外側車道匯入左側車道之路段，倘異議人
      在上開減縮車道路段，果如異議人所稱因主車道車流過大
      ，致無法即刻匯入主車道，亦應往左側之主要車道處為其
      他車輛所擠壓，實無可能反而往右側之路肩行駛，造成瞬
      間佔用路肩之情形。況依上揭員警舉發違反道路交通管理
      事件通知單採證照片2 張觀之，異議人先後2 次行經該路
      段時之該路段車輛均依循秩序前進，均僅有異議人駕駛之
      上開車輛違規行駛於右側路肩乙情，至為明確，是異議人
      辯稱其先後2 次均因上開路段車輛擁擠致其未及轉入內線
      道，又遭其他車輛擠壓，情非得已始行駛於路肩，遂遭執
      勤員警於隱暗處拍攝並舉發云云，顯屬卸責之詞，委無可
      採。
    2.次按人民違反法律上之義務而應受行政罰之行為，法律無
      特別規定時，雖不以出於故意為必要，仍須以過失為其責
      任條件，但應受行政罰之行為，僅須違反禁止規定或作為
      義務，而不以發生損害或危險為其要件者，推定為有過失
      ，於行為人不能舉證證明自己無過失時，即應受處罰，此
      有司法院大法官會議釋字第275 號解釋意旨可資參照。汽
      車駕駛人行駛於高速公路，本不得有行駛路肩、利用路肩
      超車之行為一節，已如前述，是駕駛人遇有塞車擁擠之情
      形，自應於加速車道或交流道之範圍內，循序等候，不得
      以車多擁擠為由，任意違規行駛路肩，此乃參與用路之大
      眾有義務知悉並遵行之事項。而本件異議人既知悉該路段
      將因車流匯入機場聯絡道，車道由3 線道減為2 線道，斯
      時該路段極可能出現大量車潮，異議人即應適當斟酌當時
      可能路況，依序於遵行車道內行駛，並遵守交通法規，尚
      不可因車流瞬間匯入而有何行駛路肩之違規情事，否則將
      破壞交通秩序與安全。另該路段不論是否有國道養護單位
      施工造成動線不良、施工單位是否放置三角椎以警示用路
      人，乃至於路況、車道減縮，或執勤員警之取締方式是否
      有瑕疵、道路規劃是否不當等事由，概與異議人是否違規
      使用路肩無涉，是異議人執詞所辯，於法無據。
    3.至異議人雖以前後2 次收受發通知單之時間因素，辯稱其
      不及注意而無法及時修正違規行為云云。然按任何人不得
      因不知法規而免除行政處罰責任，行政罰法第8 條前段訂
      有明文。本件異議人上開2 次違規情節均甚明確等情，已
      如前述，則依上揭說明，異議人何時收受第一次違規行為
      之舉發違反道路交通管理事件通知單？又其是否於第二次
      違規行為發生後，才收到第一次違規行為之舉發違反道路
      交通管理事件通知單？均無解於其違反行政法上義務之行
      為。從而，本件既均無特殊可使用路肩之情形存在，誠均
      可認定係可歸責於異議人之事由，致其違規行駛路肩，自
      不得以其自身之疏忽，遽為卸免行政罰之理由。另參本件
      警員以科學儀器，攝影取得本件異議人有上開違規事實，
      警員採證上開違規證據資料之手段、目的，與異議人確實
      有於上開時、地駕駛車輛違規使用高速公路路肩之情事，
      認該取締亦未逾行政法上之比例原則，且已足供本院認定
      異議人有上開先後2 次違規行使路肩之行為，已如前述，
      是異議人質疑警員取締方式僅以拍照存證，無法呈現異議
      人有違規「行駛」路肩之動態證據，認應提出「採證錄影
      」等相關證據，亦難認為有理由。再原處分機關之裁罰並
      無違法或不當之情形，作為適法性審查之司法機關，自不
      得基於所謂情理法之考量，而濫行撤銷原處分機關依法所
      為之處分。
（三）本件異議人違規事實明確，異議人所辯，殊無可採。
五、綜上所述，異議人張國安分別於前揭時、地，駕駛汽車行駛
    路肩之違規行為，已甚明確，原處分機關依首揭規定，分別
    裁處異議人罰鍰4,000 元，並各記違規點數1 點，認事用法
    均無違誤。異議人本件聲明異議均為無理由，均應予駁回。
六、據上論斷，應依道路交通管理處罰條例第87條第2 項，道路
    交通案件處理辦法第19條，裁定如主文。
中    華    民    國    99    年    12  月    30    日
                    交通法庭  法  官  張詠惠
以上正本證明與原本無異。
如不服本裁定，應於裁定送達後5 日內向本院提出抗告狀。
                              書記官  陳亭竹
中    華    民    國    99    年    12    月    31    日

司法院資訊處製作；財團法人民間司法改革基金會備份。
